最高法院刑事判決　　　　　　一○○年度台上字第一三○一號
上　訴　人　朱合全
選任辯護人　藍庭光律師
上列上訴人因違反公職人員選舉罷免法案件，不服台灣高等法院
高雄分院中華民國九十九年十二月二十九日第二審判決（九十九
年度選上訴字第九號，起訴案號：台灣屏東地方法院檢察署九十
八年度選偵字第一０八號），提起上訴，本院判決如下：
    主  文
原判決撤銷，發回台灣高等法院高雄分院。
    理  由
本件原判決認定上訴人朱合全有其事實欄所載犯行，因而撤銷第
一審之科刑判決，改判仍論處上訴人對於有投票權之人，交付賄
賂，而約其投票權為一定行使罪刑，固非無見。
惟查有罪之判決書須將認定之犯罪事實詳記於事實欄，然後於理
由內逐一說明其憑以認定之證據，使事實與理由兩相一致，方為
合法。倘事實欄已有及，而理由內未加說明，是為理由不備，
理由已加說明，而事實欄無此記載，則理由失其依據，均足以構
成撤銷之原因。又公職人員選舉罷免法第九十九條第一項賄選罪
之構成要件，以行為人主觀上具有行賄之犯意，而約使有投票權
人為投票權一定之行使或不行使；客觀上行為人所行求、期約或
交付之賄賂或不正利益，可認係約使投票權人為投票權之一定行
使或不行使之對價。而上開對價關係，在於行賄者之一方，係認
知其所行求、期約或交付之意思表示，乃為約使有投票權人為投
票權一定之行使或不行使；在受賄者之一方，亦應認知行賄者對
其所行求、期約或交付之意思表示，乃為約使其為投票權一定之
行使或不行使，始克成立。收受賄賂之有投票權人及相對之行賄
者，二者乃必要共犯中之對向犯，以彼此之間相互對立之意思，
業經合致而成立犯罪；從而論處行賄者以對於有投票權之人，交
付賄賂，而約其投票權為一定之行使罪刑時，該有罪之判決書內
，對於交付賄賂對象之有投票權人究為何人，彼此已否達成意思
之合致等犯罪構成要件事實，自應予以明確之記載，並明其憑
以認定之證據及理由，始為適法。原判決事實欄記載上訴人係基
於對有投票權人交付賄賂而約其投票權為一定行使之犯意，於民
國九十八年十一月二十八日十八時許，至第十七屆屏東縣議員選
舉第四選區內有投票權人Ａ２（姓名、年籍詳卷）所居住之住處
，將新台幣（下同）二千元交予Ａ２收受，告知Ａ２係以每票五
百元之代價買受其戶內有投票權人之選票四張，要求Ａ２及其家
人於縣議員選舉時，就渠等擁有之投票權為投票予郭再添之一定
行使等情。惟理由欄並未說明如何認定Ａ２及其戶內總計四人均
係該第四選區內具有投票權人之證據及理由，已有未合。又原判
決雖認上訴人交付賄款予Ａ２及其家人部分，係犯對於有投票權
之人「交付」賄賂罪，然事實欄並未明確記載Ａ２及其家人係基
於受賄投票之意思而收受賄款，亦嫌疏略。上訴意旨指摘原判決
違法，尚非全無理由，應認有發回更審之原因。又原判決不另為
無罪諭知部分，基於審判不可分原則，應併予發回。
據上論結，應依刑事訴訟法第三百九十七條、第四百零一條，判
決如主文。
中    華    民    國  一○○  年    三    月   十七   日
                      最高法院刑事第十一庭
                          審判長法官  賴  忠  星  
                                法官  呂  丹  玉  
                                法官  吳      燦  
                                法官  蔡  名  曜  
                                法官  葉  麗  霞  
本件正本證明與原本無異
                                      書  記  官  
中    華    民    國  一○○  年    三    月  二十二  日
                                                      Ｅ